臺灣高雄地方法院民事裁定
110年度消債更字第59號
聲  請  人  黃伊槿  
0000000000000000

0000000000000000

上列當事人因消費者債務清理事件聲請更生，本院裁定如下：
    主  文
聲請人黃伊槿自中華民國一一○年八月二十五日下午四時起開始
更生程序。
命司法事務官進行本件更生程序。
    理  由
一、聲請意旨略以：伊有不能清償債務情事，前依中華民國銀行
    公會會員辦理消費金融案件無擔保債務協商機制請求共同協
    商債務清償方案成立，惟仍不得已毀諾。伊又未經法院裁定
    開始清算程序或宣告破產，爰聲請更生等語。　　
二、按債務人不能清償債務或有不能清償之虞者，得依本條例所
    定更生或清算程序，清理其債務；債務人無擔保或無優先權
    之本金及利息債務總額未逾新臺幣（下同）12,000,000元者
    ，於法院裁定開始清算程序或宣告破產前，得向法院聲請更
    生；法院開始更生程序之裁定，應載明其年、月、日、時，
    並即時發生效力；法院開始更生或清算程序後，得命司法事
    務官進行更生或清算程序，必要時得選任律師、會計師或其
    他適當之自然人或法人1人為監督人或管理人，消費者債務
    清理條例（下稱消債條例）第3條、第16條第1項、第42條第
    1項、第45條第1項分別定有明文。
三、經查：
  ㈠聲請人固曾請求銀行公會協商債務清償方案成立，約定自民
    國95年10月起，分108期，利率6％，每月清償22,268元，惟
    聲請人未依約繳款，而於96年12月經通報毀諾，有國泰世華
    銀行陳報狀（本案卷一第17至33頁）可參。按消債條例第15
    1條第9 項準用同條第7 項但書所稱「因不可歸責於己之事
    由，致履行有困難」之情形，僅須於法院就更生或清算之聲
    請為裁判時存在即為已足，至債務人於履行困難之事由發生
    前有無違約不履行行為，與該事由是否不可歸責於債務人之
    判斷尚屬無涉（另參考98年第1 期民事業務研究會第26號之
    司法院民事廳消費者債務清理條例法律問題研審小組意見）
    。又依消債條例第151 條第9 項準用同條第8 項再準用第75
    條第2 項之規定，債務人可處分所得扣除自己及依法應受其
    扶養者所必要生活費用之餘額，連續3 個月低於協商方案應
    清償之金額者，推定有不可歸責於己之事由致履行有困難。
    經查，聲請人於毀諾時未投保勞保，此有勞工保險被保險人
    投保資料表【本院110年度司消債調字第3號卷（下稱調卷）
    第15頁】足稽。而聲請人於104年度至108年度均無申報所得
    ，自陳108年1月至109年10月每月收入約14,000元，自109年
    10月起每月收入約16,000元，有綜合所得稅各類所得資料清
    單及財產歸屬資料清單（調卷第12至13頁、本案卷一第46至
    48頁）、收入切結書（調卷第16頁）、聲請人110年5月1日
    陳報狀（本案卷一第128至129頁）可參，顯已無法負擔每月
    22,268元之還款金額，堪認聲請人之收入無法持續支應前揭
    生活開支及協商款項，有不可歸責於己之事由，致不能繼續
    履行原協商條件。
　㈡聲請人前於109年12月30日提出債權人清冊，向本院聲請調解
    債務清償方案，經本院110年度司消債調字第3號受理，於11
    0年1月25日調解不成立，聲請人於同日以言詞聲請更生等情
    ，業經本院依職權調閱上開調解卷宗核閱無訛。
  ㈢聲請人於107年度至108年度均無申報所得，109年度申報所得
    為1,106元，名下無財產，有國泰人壽保單解約金192,490元
    （已扣保單借款本息，前於107年3月19日曾領取生存保險金
    15,000元）、三商美邦人壽保單解約金23,924元，至富邦人
    壽保單部分，則非要保人；又聲請人自陳108年1月至109年1
    0月無固定工作，期間曾從事裁縫、文件雜務處理、早餐店
    幫忙等臨時工工作，每月收入約14,000元，自109年10月起
    受雇胞弟黃智瑋，協助照顧其子女，每月收入16,000元，另
    於109年10月7日至11月14日曾任富邦人壽保險股份有限公司
    行銷專員，收入共計315元，未領取補助或給付等情，有107
    年至108年綜合所得稅各類所得資料清單及財產歸屬資料清
    單（調卷第12至14頁）、109年稅務電子閘門財產所得調件
    明細表（本案卷一第148頁）、財產及收入狀況說明書（調
    卷第3至4頁）、債權人清冊（調卷第6頁）、戶籍謄本（調
    卷第20頁）、勞工保險被保險人投保資料表（調卷第15頁）
    、個人商業保險查詢結果表（本案卷一第85頁）、財團法人
    金融聯合徵信中心前置協商專用債權人清冊（調卷第9至11
    頁）、信用報告（本案卷一第43至45頁）、社會補助查詢表
    （本案卷一第100至102頁）、租金補助查詢表（本案卷一第
    103頁）、勞動部勞工保險局函（本案卷一第14頁）、勞動
    部勞動力發展署高屏澎東分署函（本案卷一第15頁）、存簿
    （本案卷一第136至137頁）、黃智瑋簽立之切結書（本案卷
    一第225頁）、富邦人壽保險股份有限公司函（本案卷一第3
    8頁、本案卷二第21至22頁）、收入切結書（調卷第16頁）
    、聲請人110年5月17日陳報狀（本案卷一第128至129頁）、
    國泰人壽保險股份有限公司（本案卷一第34至37頁）、三商
    美邦人壽保險股份有限公司函（本案卷一第126頁）等附卷
    可證。依聲請人上述工作、收入及財產情況，堪認以其109
    年10月起每月收入16,000元，核算其償債能力，較為妥適。
  ㈣關於聲請人必要生活費用部分，聲請人主張每月支出9,231元
    （無房屋租金）乙情。按債務人必要生活費用，以最近1年
    衛生福利部或直轄市政府所公告當地區每人每月最低生活費
    1.2倍定之，消債條例第64條之2第1項定有明文。本院參酌
    衛福部社會司所公告110年度高雄市最低生活費為13,341元
    ，1.2倍即16,009元。又聲請人陳稱係於配偶所有房屋居住
    ，是其無房屋費用支出，故於計算聲請人個人每月必要生活
    費時，即應自前開已包括居住費用在內之每月最低生活費用
    中，扣除相當於房租支出所佔比例（大約為24.36％）【計算
    式：16,009－（16,009×24.36%）＝12,109】，聲請人主張每
    月必要支出約9,231元，尚屬合理，應予採計。
  ㈤關於聲請人扶養支出部分，聲請人稱須負擔未成年長女王○儀
    、王○濤之扶養費，每月各1,200元。經查，王○儀係100年1
    月生，王○濤係102年10月生，現均就讀國小，於107年度至1
    09年度均無申報所得，名下無財產，未領取補助，聲請人稱
    2子女之郵局帳戶各係由配偶、二姐黃卉敏使用等情，有戶
    籍謄本及戶政資料（調卷第20頁、本案卷一第127頁）、所
    得及財產歸屬資料清單（本案卷一第58至69頁）、109年稅
    務電子閘門財產所得調件明細表（本案卷一第144至145頁）
    、社會補助查詢表（本案卷一第104至109頁）、學費繳費收
    據（本案卷一第90至91頁）、存簿（本案卷一第70至83頁、
    第130至135頁、第162至215頁、第217至222頁）、存款帳戶
    交易說明（本案卷一第152至161頁、第216頁）、配偶簽立
    之說明書（本案卷二第27至37頁）、黃卉敏簽立之切結書（
    本案卷二第25至26頁）在卷可查。王○儀、王○濤既均未成年
    ，名下復無財產，堪認有受扶養之權利。茲審酌聲請人配偶
    王嘉振於108年度至109年度申報所得各為652,655元、781,6
    16元，平均每月所得各為54,388元、65,135元，名下有房3
    筆、土地7筆，現值共計10,363,547元，有所得資料清單及
    財產歸屬資料清單（本案卷一第52至57頁）、稅務電子閘門
    財產所得調件明細表（本案卷一第146至147頁）可佐。以2
    人經濟狀況，本院認聲請人僅須負擔未成年子女扶養費用10
    %。至於扶養費用數額部分，按受扶養者之必要生活費用，
    準用第1項規定計算基準數額，並依債務人依法應負擔扶養
    義務之比例認定之，消債條例第64條之2第2項亦有明定。以
    110年度高雄市每人每月不含房屋支出最低生活所費之1.2倍
    即12,109元（詳前述）計算，聲請人負擔10%即2,422元（計
    算式：12,109×2×0.1＝2,422），聲請人主張每月支出子女扶
    養費共計2,400元（計算式：1,200×2＝2,400），應為可採。
　㈥承上，聲請人目前每月收入16,000元，扣除個人必要支出9,2
    31元、子女扶養費2,400元後，剩餘4,369元，而聲請人目前
    負債總額為5,043,282元（調卷第34頁、第41至63頁、第67
    頁，包括：國泰世華銀行、兆豐銀行、花旗銀行、滙豐銀行
    、聯邦銀行、遠東銀行、凱基銀行、台新銀行、滙誠第二資
    產管理股份有限公司、元大國際資產管理股份有限公司），
    扣除國泰人壽、三商美邦人壽保單解約金共計216,414元後
    ，以每月所餘逐年清償，至少須約92年【計算式：（5,043,
    282－216,414）÷4,369÷12≒92】始能清償完畢，應認其已不
    能清償債務。此外，聲請人無擔保或無優先權之債務總額未
    逾12,000,000元，且無消債條例第6條第3項、第8條或第46
    條各款所定駁回更生聲請之事由存在。則聲請人聲請更生為
    有理由，應予准許，爰命司法事務官進行本件更生程序。
四、依消債條例第11條第1 項、第45條第1 項、第16條第1 項，
    裁定如主文。
中　　華　　民　　國　　110 　年　　8 　　月　　25　　日
              　　民事庭　　法　官　賴寶合
以上正本係照原本作成。
本裁定不得抗告。
中　　華　　民　　國　　110 　年　　8 　　月　　25　　日
  　                        書記官　胡美儀